臺灣板橋地方法院刑事判決　　　　　　　　　　　　　九十三年度簡上字第三七號
　　上　訴　人
　　即　被　告　丁○○
右列上訴人因違反著作權法案件，不服本院九十二年度簡字第三六九八號，中華民國
九十二年十二月十八日簡易判決（聲請簡易判決處刑書案號：九十二年度偵字第一七
二九一號），提起上訴，本院第二審合議庭判決如左：
    主  文
上訴駁回。
    事  實
一、丁○○自民國（下同）九十一年十二月二十三日前數日起，開始經營位於臺北縣
    五股鄉○○路○段一六一號「網站網路休閒館」。其知悉「虛擬光碟」程式軟體
    為東石資訊股份有限公司（下稱東石公司）享有著作財產權之電腦程式著作，竟
    於九十一年十二月二十三日前數日（聲請簡易判決書誤載為九十二年二月間某日
    ），在「網站網路休閒館」內，與不詳姓名之成年人（聲請簡易判決處刑書誤載
    為乙○○），共同基於重製上開電腦程式之犯意聯絡，委由該成年人重製於店內
    如附表所示十六臺電腦主機內，利用該程式可節省電腦硬碟空間及速度之功能，
    供店內之其他電腦程式套用，而侵害東石公司之著作財產權。嗣於九十二年九月
    十日上午十一時三十分左右，為警持搜索票於上址查獲，並扣得如附表所示內有
    虛擬光碟電腦程式之電腦主機十六臺，始偵知上情。
二、案經東石公司訴由臺北縣政府警察局報請臺灣板橋地方法院檢察署檢察官偵查後
    聲請簡易判決處刑。
    理  由
一、得心證之理由：
（一）、虛擬光碟程式軟體，係告訴人東石公司享有著作財產權之電腦程式著作，業
        據告訴人東石公司代理人丙○○於警詢時指訴明確（詳參臺灣板橋地方法院
        檢察署九十二年度偵字第一七二九一號卷第九頁九十二年九月十日警詢筆錄
        ），並有經濟部公司執照、臺北市政府營利事業登記證、虛擬光碟包裝、訂
        購單、報導影本各一件在卷可稽。足證東石公司確為虛擬光碟電腦程式之著
        作財產權人。
（二）、被告於警詢、本院行準備程序受訊時坦承為「網站網路休閒館」之負責人，
        未曾購買或以其他方法合法取得告訴人東石公司享有著作財產權之虛擬光碟
        電腦程式，即在九十一年十二月二十三日簽約前數日，於前址經營「網站網
        路休閒館」內，央請他人將虛擬光碟電腦程式，灌入如附表所示十六臺電腦
        主機內等語（詳參同前偵查卷第六頁九十二年九月十日警詢筆錄、本院九十
        三年二月二十四日準備程序筆錄等），核與告訴代理人丙○○指訴：上揭店
        內查獲如附表所示十六臺電腦主機內存有之虛擬光碟程式，依上揭電腦視窗
        序號欄位中未顯現出合法軟體之安裝類型及授權碼，應是重製同一片光碟之
        狀態（俗稱大補帖破解版）等語相符（詳參同前偵查卷第九頁九十二年九月
        十日警詢筆錄），並有搜索扣押筆錄一件、現場勘查照片共三十六幀顯示店
        內電腦螢幕出現主機內有虛擬光碟程式之畫面。堪認被告經營之「網站網路
        休閒館」內之電腦主機內，確有非法重製告訴人東石公司之虛擬光碟電腦程
        式，供店內營業使用。
（三）、被告雖辯稱：渠不懂電腦，不知上開虛擬光碟電腦程式為何會在渠經營網站
        網路休閒館內之電腦中出現，可能是維修人員乙○○、戊○○所灌製或渠女
        兒向甲○○購買二手電腦時，就已灌入電腦中云云（詳參臺灣板橋地方法院
        九十二年度偵字第一七二九一號卷第七頁至第八頁九十二年九月十日警詢筆
        錄、第五十三頁九十二年九月十日詢問筆錄、本院九十三年二月二十四日準
        備程序筆錄、本院九十三年五月四日審判筆錄）。惟查：
    １、被告初以係證人乙○○將告訴人東石公司之虛擬光碟程式重製於如附表示所
        示之十六臺電腦主機置辯（詳參臺灣板橋地方法院檢察署九十二年度偵字第
        一七二九一號卷第七頁開二年九月十日警詢筆錄、本院九十三年二月二十四
        日準備程序筆錄）；嗣翻稱：渠與戊○○簽約，請戊○○負責維修電腦云云
        （詳參本院九十三年二月二十四日準備程序筆錄），並提出維修合約書一件
        為證；待證人乙○○、戊○○先後到庭作證，表明在維修電腦前，即發現電
        腦內灌有虛擬光碟程式等語後，被告改稱：電腦向甲○○買的云云（九十三
        年三月十六日審判筆錄）。是被告所供，前後不一，已難信實。
    ２、證人乙○○到庭證言：伊與戊○○雙方有工作上配合關係，伊負責硬體，曾
        幫忙解決軟體問題等語（詳參本院九十三年三月十五日審判筆錄）；對照證
        人戊○○證述：被告買好中古電腦才與伊聯絡作硬體維護與軟體檢查，當時
        電腦內已灌一些軟體，包括本件虛擬光碟程式，乙○○都是幫忙作硬體的，
        且被告的兒子自己就會安裝軟體等語（詳參本院九十三年三月十六日審判筆
        錄）；復參以被告提出與證人戊○○於九十一年十二月二十三日簽立之維護
        合約書影本一件，載明證人戊○○為被告維修電腦，維護所需之軟體，亦由
        被告提供，詳見該合約書所載之「維護方式」即明。堪認證人戊○○、乙○○所證：軟體都是被告提供等語，與事實相符。因此，無從認定證人乙○○
        、戊○○有為被告非法重製虛擬光碟程式於上揭電腦中之行為。
    ２、被告雖稱：可能是出售二手電腦之甲○○重製於電腦中云云。然證人甲○○
        經本院傳拘無著，無從調查以證被告所辯為真；倘甲○○確為出售電腦之人
        ，虛擬光碟程式可節省硬碟空間與加速之功能，對甲○○並無用處，甲○○
        何須於電腦內重製虛擬光碟程式？又被告購入二手電腦，縱使因年事已高，
        不諳電腦使用，猶可委由通曉電腦使用之人，整理或重灌電腦內軟體，以便
        供經營「網站網路休閒館」之用，豈有不加查看電腦內是否有堪供使用軟體
        之理？又虛擬光碟電腦程式可節省記憶體，業據證人戊○○到庭證述明確（
        詳參本院九十三年三月十六日審判筆錄），足認係被告經營「網站網路休閒
        館」必備之軟體。在被告未合法購得東石公司享有著作財產權之虛擬光碟電
        腦程式之情形下，堪認被告有非法重製虛擬光碟電腦程式著作於電腦中之動
        機。被告推稱購入二手電腦時即存有虛擬光碟電腦程式云云，顯非可採。
    ３、綜前所述，依卷證顯示之證據，足信被告確與不詳之人基於共同非法重製告
        訴人東石公司虛擬光碟電腦程式之犯意聯絡，推由該不詳之人擅自重製虛擬
        光碟電腦程式著作於被告使用於網站網路休閒館之電腦中。
二、論罪科刑：按著作權於九十二年七月九日修正公布，並於同年月十一日起實施，
    就被告丁○○非法重製他人著作物之犯行，修正前著作權法第九十一條第一項規
    定「擅自以重製之方法侵害他人之著作財產權者，處六月以上三年以下有期徒刑
    ，得併科新臺幣二十萬元以上二百萬元以下罰金」，修正後著作權法第九十一條
    第一項規定「意圖營利而以重製之方法侵害他人之著作財產權者，處五年以下有
    期徒刑、拘役或併科新臺幣二十萬元以上二百萬元以下罰金」，比較新舊法，應
    以修正前著作權法第九十一條第一項規定，有利於被告；又就被告營利使用侵害
    電腦程式著作財產權之犯行，修正前著作權法八十七條第一項第五款及第九十三
    條第三款依序規定：「有下利情形之一者，除本法另有規定外，視為侵害著作權
    。．．．五明知係侵害電腦程式著作財產權之重製物而仍作為直接營利之使用者
    。」、「有下列情形之一者，處二年以下有期徒刑、得併科新臺幣十萬元以下罰
    金：．．．三以第八十七條各款方法之一侵害他人之著作權者」，而修正後著作
    權法第八十七條第五款、第九十三條第一項第二款依序規定：「有下列情形之一
    者，除本法另有規定外，視為侵害著作權或製版權：．．．五明知係侵害電腦程
    式著作財產權之重製物而作為營業之使用者」、「意圖營利而有下列情形之一者
    ，處二年以下有期徒刑、拘役或併科新臺幣五十萬元以下罰金：．．．二以第八
    十七條第二款、第三款、第五款或第六款之方法侵害他人之著作財產權者」，比
    較新舊法結果，以舊法有利於被告。因此，被告非法重製虛擬光碟電腦程式於自
    有電腦中，核其所為，係犯修正前著作權法第九十一條第一項之罪；而其明知為
    侵害電腦程式著作財產權，竟仍供其營利使用，核其所為，係犯修正前著作權法
    第九十三條第三款之罪（原審判決漏載此法條）。被告所犯上開修正前著作權法
    第九十一條第一項之罪，與不詳之姓名之重製者（原審判決誤載為乙○○），有
    犯意聯絡及行為分擔，為共同正犯。又被告所犯前揭修正前著作權法第九十一條
    第一項及第九十三條第三款罪行，二罪之間，有方法結果之牽連關係，應論以牽
    連犯之裁判上一罪，並從一較重之修正前著作權法第九十一條第一項之罪處斷。
三、原審適用刑事訴訟法第四百四十九條第一項前段、第三項、第四百五十四條第二
    項、第四百五十條第一項、修正前著作權法第九十一條第一項、第九十三條第三
    款（原審判決漏載）、刑法第十一條前段、第二條第一項但書、第二十八條、第
    五十五條（原審判決漏載）、第三十八條第一項第二款之規定，並酌被告犯罪動
    機、目的、所生之危害及犯後承認犯行，態度良好等一切情狀，量處有期徒刑六
    月，如易科罰金，以三百元折算一日，扣案如附表所示之電腦主機均沒收之，認
    事用法，並無違誤，量刑尚稱妥適，被告猶執前詞，否認犯行，並以量刑過重為
    由，提起上訴，然本院認被告確有本件違反著作權法犯行，事證明確，且原審已
    量處最低度之法定刑，並無量刑過重可言，故本件上訴無理由，予以駁回。
據上論斷，應依刑事訴訟法第四百五十五條之一第三項、第三百六十八條，判決如主
文。
本案經檢察官魏正杰到庭執行職務。
中　　　華　　　民　　　國　　九十三　　年　　　五　　　月　　二十五　　日
              臺灣板橋地方法院刑事第六庭
                            審判長法  官    高玉舜
                                  法  官    邱育佩
                                  法  官    劉景宜
右正本證明與原本無異
如不服本判決應於送達後十日內向本院提出上訴狀
                                  書記官  田世杰
中　　　華　　　民　　　國　　九十三　　年　　　五　　　月　　二十六　　日
附錄本案論罪科刑法條全文：
修正前著作權法第八十七條
有下列情形之一者，除本法另有規定外，視為侵害著作權或製版權：
一、以侵害著作人名譽之方法利用其著作者。
二、明知為侵害著作權或製版權之物而散布或意圖散布而陳列或持有或意圖營利而交
    付者。
三、輸入未經著作財產權人或製版權人授權重製之重製物或製版物者。
四、未經著作權人同意而輸入著作原件其重製物者。
五、明知係侵害電腦程式財產權之重製物而仍作為直接營利之使用者。
修正前著作權法第九十一條
擅自以重製之方法侵害他人之著作財產權者，處六月以上三年以下有期徒刑，得併科
新臺幣二十萬元以下罰金。
意圖銷售或出租而擅自以重製之方法侵害他人之著作財產權者，處六月以上五年以下
有徒刑，得併科新臺幣三十萬元以下罰金。
修正前著作權法第九十三條
有下列情形之一者，處二年以下有期徒刑、得併科新臺幣十元以下罰金：
一、侵害第十五條至第十七條規定之著作人格權者。
二、違反第七十條規定者。
三、以第八十七條各款方法之一侵害他人之著作權者。
附表
┌──┬─────┬─────────────┬─────┬──────┐
│編號│   品名   │    被侵害軟體版本        │   數量   │   所有人   │
├──┼─────┼─────────────┼─────┼──────┤
│一  │電腦主機  │　　虛擬光碟７網路版      │  一臺    │   丁○○   │
├──┼─────┼─────────────┼─────┼──────┤
│二  │電腦主機  │    虛擬光碟７網路版      │  一臺    │   丁○○   │
├──┼─────┼─────────────┼─────┼──────┤
│三  │電腦主機  │    虛擬光碟７網路版      │  一臺    │   丁○○   │
├──┼─────┼─────────────┼─────┼──────┤
│四  │電腦主機  │    虛擬光碟７網路版      │  一臺    │   丁○○   │
├──┼─────┼─────────────┼─────┼──────┤
│五  │電腦主機  │    虛擬光碟７網路版      │  一臺    │   丁○○   │
├──┼─────┼─────────────┼─────┼──────┤
│六  │電腦主機  │    虛擬光碟７網路版      │  一臺    │   丁○○   │
├──┼─────┼─────────────┼─────┼──────┤
│七  │電腦主機  │    虛擬光碟７網路版      │  一臺    │   丁○○   │
├──┼─────┼─────────────┼─────┼──────┤
│八  │電腦主機  │    虛擬光碟７網路版      │  一臺    │   丁○○   │
├──┼─────┼─────────────┼─────┼──────┤
│九  │電腦主機  │    虛擬光碟７網路版      │  一臺    │   丁○○   │
├──┼─────┼─────────────┼─────┼──────┤
│十  │電腦主機  │    虛擬光碟７網路版      │  一臺    │   丁○○   │
├──┼─────┼─────────────┼─────┼──────┤
│十一│電腦主機  │    虛擬光碟７網路版      │  一臺    │   丁○○   │
├──┼─────┼─────────────┼─────┼──────┤
│十二│電腦主機  │    虛擬光碟７網路版      │  一臺    │   丁○○   │
├──┼─────┼─────────────┼─────┼──────┤
│十三│電腦主機  │    虛擬光碟７網路版      │  一臺    │   丁○○   │
├──┼─────┼─────────────┼─────┼──────┤
│十四│電腦主機  │    虛擬光碟７網路版      │  一臺    │   丁○○   │
├──┼─────┼─────────────┼─────┼──────┤
│十五│電腦主機  │    虛擬光碟７網路版      │  一臺    │   丁○○   │
├──┼─────┼─────────────┼─────┼──────┤
│十六│電腦主機  │    虛擬光碟７網路版      │  一臺    │   丁○○   │
└──┴─────┴─────────────┴─────┴──────┘
